# 非同一控制下不构成业务企业合并后又进行吸收合并

提问人：mengxintianwen 时间：2017-06-20 12:31:09
您好： 陈版主，求助，A 公司 2014 年 3 月非同一控制下现金收购一家B公司，B公司合并时只有一块土地，判定为不构成业务的企业合并，当时购买100%的股权价款 9000 万，B公司土地账面价值只有 400 万，当时非同控时评估价为 3000 万，原股东按照三千万进行缴纳了税款，我们判定为不构成业务的企业合并，在合并层面讲 9000 万与B公司当时净资产的账面价值 400 万差异全部，在合并层面借：无形资产 8600 万，贷：资本公积 8600 万（该笔只是A公司合并层面分录）， 2015 年 11 月A公司吸收合并了B公司，这个吸收合并算同一控制吗，因为A和B都受C公司控制，C公司原来 2013 年100%控制了A公司，此时的A公司如何进行账务处理？入账无形资产账面价值需要按照 9000 万？还是原来的账面价值 400 万？此时税款如何缴纳？A公司借：无形资产 400 万 借：投资收益 8600 万，贷：长期股权投资 9000 万吗？站在C公司编制合并报表时是不是应该借：无形资产 8600 万，贷：投资收益 8600 万，这样针对A公司无形资产的计税基础是多少？

回答人：chenyiwei
A此前已经控制B，母公司吸收合并子公司对母公司而言并不是企业合并，而类似于《企业会计准则解释第 7 号》第四条所指的“母公司直接控股的全资子公司改为分公司”。建议A公司个别报表层面参照该条规定进行核算。A公司个别报表层面不应确认损益。另外该吸收合并事项不影响A公司的合并报表。

提问人：mengxintianwen 时间：2017-06-20 19:13:21
您好陈版主我看了企业会计准则解释第 7 号：原母公司（即子公司改为分公司后的总公司）应当对原子公司（即子公司改为分公司后的分公司）的相关资产、负债，按照原母公司自购买日所取得的该原子公司各项资产、负债的公允价值（如为同一控制下企业合并取得的原子公司则为合并日账面价值）以及购买日（或合并日）计算的递延所得税负债或递延所得税资产持续计算至改为分公司日的各项资产、负债的账面价值确认。在此基础上，抵销原母公司与原子公司内部交易形成的未实现损益，并调整相关资产、负债，以及相应的递延所得税负债或递延所得税资产，原为非同一控制下企业合并取得的子公司改为分公司的，原母公司购买原子公司时产生的合并成本小于合并中取得的可辨认净资产公允价值份额的差额，应计入留存收益；原母公司购买原子公司时产生的合并成本大于合并中取得的可辨认净资产公允价值份额的差额，应按照原母公司合并该原子公司的合并财务报表中商誉的账面价值转入原母公司的商誉，您好：我还是没太看懂，我们这个是一开始是非同一控制下现金收购，付出的对价是 9000 万，评估价值只有 3000 万，被合并方B公司仅有一块土地，该业务为不够成业务的，那么合并成本也就是 9000 万和对方账面价值（净资产） 400 万的差额不应该确认商誉，我们之前是在合并层面确认了借：无形资产 8600 万 贷：资本公积 8600 万，这样对吗？然后才是吸收合并，按照您说的按照转为分公司处理的话，A公司吸收合并进来的无形资产个别报表入账价值应该是多少？是 9000 万，还是 3000 万？还是 400 万？有点不明白啊，按照哪个价值入账，当时非同控的时候的长期股权投资的价值 9000 万，如果无形资产入账 3000 万，或者 400 万，长期股权投资跟无形资产的差异入账在哪里？麻烦您再帮我解答一下！

回答人：chenyiwei
在吸收合并前后，A的合并报表层面都不会有资本公积。A取得该土地的入账价值以 9000 万元为基础确定。

提问人：mengxintianwen 时间：2017-06-21 14:24:15
您好，陈版主，如果A公司按照 9000 万入账的话，原来无形资产账面价值只有 400 万，这样相当于改变了无形资产的入账成本，税务局那边看到的报表就是 9000 万的无形资产，然后针对增值部分 8600 万需要交纳税款，以后就按照 9000 万进行摊销无形资产吗？那这样有个问题，就是最早B公司的股东是按照评估价 3000 万与无形资产账面价值 400 万交过税，我们这边还需要按照 9000 万跟 400 万的差额交税吗？

回答人：chenyiwei
与吸收合并相关的税务问题，原则上除了特殊性税务处理以外，都是以公允价值为基础的。由于此类问题可能较为复杂，建议咨询税务专业人士。

提问人：mengxintianwen 时间：2017-06-21 20:57:34
您好：陈版主，如果 2014 年 3 月非同一控制企业合并A公司以 9000 万购买对方100%股权，对方只有一块土地账面价值 400 万，我们A公司账务处理：借：长期股权投资 9000 万，贷：银行存款 9000 万，合并层面由于不构成业务不确认商誉差额确认无形资产，所以合并层面做一笔借：无形资产 8600 万，贷：资本公积 8600 万，然后抵消分录借：股本 400 万 资本公积 8600 万 贷：长投 9000 万，合并层面整体资本公积，多了 8600 万的无形资产账面价值，这个合并层面的增加的无形资产 8600 万在合并层面直至吸收合并时需要补提摊销吗？这样原B公司无形资产账面价值还是 400 万，同时 2014 年 3 月至 2015 年 11 月按照 400 万计提累计摊销，账面价值假定摊销后为 300 万，那么A公司 2015 年 11 月吸收合并B公司时的单体A公司如何处理,B公司注销，A公司单体如何入账？A公司 11 月无形资产按照 9000 万入账，同时长期股权投资为零，从吸收合并日开始以后按照 9000 万进行摊销吗？

回答人：chenyiwei
1 、在合并报表层面要补计摊销，如果是用于房地产开发的，则增加合并报表层面的开发成本，最终也会转入合并报表层面的损益。
2 、A公司单体可以调账，其后按调账后的账面价值计提摊销。 3 、是。

提问人：mengxintianwen 时间：2017-06-22 08:25:25
您好：陈版主， 1 、我这个就是一般企业不是房地产公司，您说A公司可以调账到 9000 万，那是不是也可以不调账，A公司按照摊销后原价 400 万，截止吸收合并日摊销 100 万按照 300 万来入账，如果入账 300 万无形资产，跟长投原 9000 万的差异如何处理，因为吸收合并长投价值为 0 了，无形资产只进来 300 万，差额 8700 万，这如何处理？ 2 、另：我们A公司 2014 年 3 月取得B公司以现金方式取得B公司100%股权为非同一控制，后 2015 年 11 月又进行吸收合并B公司，这个吸收合并算非同一控制还是同一控制吸收合并？因为A取得B后同受A的母公司控制，如果算同一控制，A公司吸收合并B公司进来的资产无形资产可以按照公允价值 9000 万入账吗？是不是还应该按照 300 万入账，如果按照 300 万，又会跟当时的长投 9000 万形成差异？

回答人：chenyiwei
1 、A公司在吸收合并时该土地的入账价值应与合并报表层面价值一致，这不是“可选”的，所以不存在你说的 8700 万差额。 2 、此处的吸收合并不是企业合并，也就不存在是否为同一控制下的判断。

提问人：mengxintianwen 时间：2017-06-22 21:18:38
谢谢陈版主耐心解答。还有一点疑问， 1 、如果吸收合并时按照合并层面的账面价值入账，无形资产的入账价值是不是应该按照 9000万自 2014 年 3 月非同一控制下企业合并至 2015 年 11 月吸收合并按 9000 万摊销后的账面价值入账，也就是 9000 万-9000/(30*12)*21个月=8475，那这样无形资产入账 8475 万，长投为 9000 万，长投变成零就会形成 525 万的差异，这差异如何账务处理，这 525 万就是由于当时非同一控制在合并层面补提的摊销。 2 、此时无形资产入账 9000 万或者 8475 万，税务上认定的计税基础是多少？当时B公司在非同一控制下原股东为自然人，出售股权时已经按照评估价 3000 万与 400 万的差异交过个人所得税，我们现在A公司认定的计税基础可否是 3000 万？现在账面价值 9000 万和计算基础 3000 万是否需要确认递延所得税负债，同时确认所得税费用。

回答人：chenyiwei
1 、差额为取得控制权后的摊销对损益的影响，应冲减留存收益。 2 、取决于是否采用特殊性税务处理，具体请咨询税务专业人士确定。

提问人：呼叫帮助 时间：2017-07-08 10:52:23
陈版我看过您这样的回复， 子公司改为分公司与吸收合并之间没有明确界限，子公司丧失法人资格后在母公司体内是否仍保持相对独立的分公司地位并不是母公司会计处理的关键。 您这句话的意思是否这样理解：子公司丧失法人资格后在母公司体内若仍保持相对独立的分公司地位与吸收合并的会计处理是相同的。

回答人：chenyiwei
本质上一样。本来解释 7 号出台之前这个问题的处理是明确的，现在反而模糊了。